【裁判字號】    91,聲判,33
【裁判日期】    920402
【裁判案由】    聲請交付審判
【裁判全文】
臺灣高雄地方法院刑事裁定                          九十一年度聲判字第三三號
    聲  請  人  甲○○
    即  告訴人
    代  理  人  楊昌禧律師
                唐小菁律師
    被      告  乙○○
                丙○○
                丁○○
右列聲請人因告訴被告等詐欺等案件，不服台灣高等法院高雄分院檢察署檢察長駁回
再議之處分（九十一年度上聲議字第五三號），聲請交付審判，本院裁定如左：
    主  文
聲請駁回。
    理  由
一、本件聲請交付審判意旨略以：（一）檢察官並未調查天心公司以買賣為原因，將
    觀音山金寶塔移轉登記予天興公司，其買賣價金多少？如何給付？在何處給付？
    以證明該買賣為虛偽，難謂無應行調查之證據，而未予調查之違法；（二）檢察
    官認定天心公司與高拓公司間只有股權買賣，並無金寶塔之買賣，二公司竟以買
    賣為原因辦理所有權移轉登記，已有刑法第二百十四條使公務員登載不實之犯行
    ，檢察官卻對被告予以不起訴處分；（三）檢察官認為被告以股權買賣為基礎，
    為擔保股權受讓人之權益，而將天心公司所有之觀音山金寶塔以買賣為原因，移
    轉登記予高拓公司，並非假買賣，其法律見解，不無錯誤；（四）告訴人聲請假
    扣押，在股權買賣之前，告訴人指稱被告以和解為詐術，使告訴人陷於錯誤，而
    撤回假扣押之執行，檢察官對此置之不論；（五）檢察官對告訴人提出之郵局存
    證信函，如何不足採取，並未說明不足採之意見，顯有疏漏，因而提出本件聲請
    等語。
二、按告訴人不服上級法院檢察署檢察長或檢察總長認為再議無理由而駁回之處分者
    ，得於接受處分書後十日內委請律師提出理由狀，向該管第一審法官聲請交付審
    判；法院認為交付審判之聲請不合法或無理由者，應駁回之，刑事訴訟法第二百
    五十八條之一及第二百五十八條之三第二項前段分別定有明文。又法院於審查交
    付審判之聲請有無理由時，除認為告訴人所指摘不利被告之事證未經檢察機關詳
    為調查或斟酌，或不起訴處分書所載理由違背經驗法則、論理法則或其他證據法
    則，否則，不宜率予交付審判（法院辦理刑事訴訟案件應行注意事項第一百一十
    八項參照）；至上開所謂告訴人所指摘不利被告之事證未經檢察機關詳為調查，
    係指告訴人所提出請求調查之證據，檢察官未予調查，且若經調查，即足以動搖
    原偵查檢察官事實之認定及處分之決定，倘調查結果，尚不足以動搖原事實之認
    定及處分之決定者，仍不能率予交付審判。
三、本件聲請人即告訴人甲○○於民國八十六年十一月二十五日以被告乙○○、丙○○及丁○○等涉嫌偽造文書及詐欺得利等罪嫌，向臺灣高雄地方法院檢察署檢察
    官提出告訴，該檢察署檢察官於九十一年三月八日以八十八年度偵續一字第三一
    號為不起訴處分後，聲請人不服，聲請再議，亦經臺灣高等法院高雄分院檢察署
    檢察長於九十一年四月二十六日以九十一年度上聲議字第五三號處分書以再議為
    無理由而駁回再議。
四、經查：
  (一)原偵查之臺灣高雄地方法院檢察署檢察官偵查結果，認：「天心公司」之所以
    將系爭觀音山金寶塔所有權移轉予「天興公司」，係因被告乙○○即天興公司負
    責人、天興公司股東吳其敏及徐清祥，分別向被告丁○○即天心公司負責人承購
    觀音山金寶塔之股份各為百分之三十、百分之二十一、百分之六，其約定給付金
    額為每百分之一新台幣（下同）二百五十萬，給付方式則為以現金、支票及電匯
    等方式，並約定「天心公司」之債務包括積欠台灣土地銀行二千六百餘萬元、高
    雄縣大社鄉農會四千六百萬元及被告其他欠款一千八百萬元等債務均由「天興公
    司」承擔等情，業經隔離訊問被告丁○○、乙○○供陳在卷，且其等所陳情節大
    致相符，並有承諾書、股權讓渡契約書、股份讓渡書及「天興公司」股東變更登
    記事項卡在卷可稽。是「天興公司」既已與「天心公司」約定承擔「天心公司」
    上開債務，其所承擔之債務亦可認係價金之一部，則「天興公司」之取得觀音山
    金寶塔資產已非無償。又告訴人甲○○業已陳稱：其與被告丁○○間協議書所
    約定之一千萬元部份已有拿到，且票已兌現等語。而被告丁○○於八十四年間與
    告訴人約定應給付予告訴人之一千萬元，係由被告乙○○、丙○○以支票支付此
    節，亦有被告丙○○、乙○○開立之支票存摺、傳票、匯款回條附卷可佐。且被
    告等人並已於八十七年十月十七日依和解契約之約定，依告訴人所占持分，辦理
    所有權移轉登記予告訴人，有存證信函及土地登記謄本附卷足參，且為告訴人所
    不爭，足見被告並無以虛偽買賣之方式藉以逃避「天心公司」應負債務之意，更
    難認「天心公司」與「天興公司」間關於係爭金寶塔所有權移轉登記之原因，係
    出於虛偽之買賣，是告訴人指訴被告間虛偽買賣乙事即與事實有間。告訴人指
    訴被告丁○○等人向台灣土地銀行就觀音山金寶塔貸款二千萬元辦理抵押乙事，
    經查，此乃「天心公司」為籌措工程費以金寶塔旁邊土地向該行貸款二千六百八
    十萬元，屆期無力償清，銀行藉口稱該筆土地價值不足擔保，要求要再以金寶塔
    建物提供擔保，才允展延貸款期間，實際並未貸得款項，況台灣土地銀行現已同
    意塗銷抵押權，此有台灣土地銀行前鎮分行八十七年一月九日前放字第八六００
    ００００九號函在卷可佐，況觀音山金寶塔二樓材質鋁合金Ｃ區，十三樓塔位Ｂ
    區也裝修與二樓Ｃ區相同材質，有勘驗筆錄及照片在卷可稽。本件既查無被告等
    人有偽造文書虛偽買賣之犯行，而被告等人亦已依和解契約將觀音山金寶塔之持
    分移轉登記予告訴人，遽難認被告三人就本件買賣有何施用詐術情事，自與詐欺
    罪責之成立要件有間。至告訴人指陳「天興公司」沒有照協議書內容履行，上開
    金寶塔十三樓後面沒有整體規劃，與二樓不同乙節，純屬雙方就和解契約履行義
    務之民事爭議，尚與詐欺罪名之成立無涉，此外，復查無其他證據足資證明被告
    等有何詐欺、偽造文書犯行，應認其當有罪嫌不足，而為不起訴處分等情。經本
    院審核結果，認原偵查檢察官所為之不起訴處分，其採證與認事，尚無違背經驗
    法則、論理法則與證據法則之處。
  (二)臺灣高等法院高雄分院檢察署檢察長維持原偵查檢察官之認定，並以：本件被
    告丁○○因經營不善，於八十四年六月十三日將股權百分之三十讓渡予乙○○、
    丙○○、李宗源三人，又於八十四年七月二十六日將股權百分之二十一讓渡予吳
    其敏，再於八十四年十一月九日將股權百分之六讓渡予徐清祥，有承諾書、股權
    讓渡契約書及股份讓渡書在卷足憑。其間，被告丙○○自八十四年四月二十五日
    起至八十五年一月二十五日止，簽發高拓企業公司支票三十二張，面額計二千七
    百五十六萬五千元給丁○○，另有支付現款十三次，金額達二千一百餘萬元，合
    計四千九百餘萬元，有支票明細、收據、送款單及本票影本在卷可佐。而乙○○
    至八十五年七月十日止，總計支付股金、增資款及墊借款合計三千九百七十六萬
    六千零八十七元，其中較大筆款項均由乙○○帳戶領出轉支存或轉匯，其中包含
    代丁○○、陳美華償還借款及利息，有丁○○簽認之資金流向明細表、存摺、收
    入傳票及匯款回條影本在卷可稽。又八十四年九月二十七日，被告丁○○與告
    訴人和解時，即支付告訴人之一千萬元，其中六百萬元係由丙○○交付高雄銀行
    灣內分行簽發之支票支付，四百萬元則由乙○○以第一銀行高雄分行台支支付，
    有該支票影本二紙可證；足見被告等人間之股權買賣尚非虛偽。被告丁○○因讓
    出股權達百分之五十七，依被告丁○○與吳其敏訂立股權讓渡契約書約定，金寶
    塔保存登記後應提供被告丙○○住持之高拓公司設定抵押或將產權移轉予該公司
    ，「為擔保乙方（指吳其敏）權益，甲方（指丁○○）同意將金寶塔產權及土地
    ，移轉登記在高拓公司名下，前開土地經抵押貸款九千八百萬元，由各股東依股
    權比例承受，並負責繳交利息及清償」，有股權讓渡契約書在卷可考。「天興公
司」係由高拓公司更名而來，而內部組織亦由被告乙○○、被告丙○○、李宗源
    、吳其敏、徐清祥、被告丁○○、陳美華等人均列名為該公司之股東，有該公司
    變更登記事項卡可考。「天興公司」取得觀音山金寶塔之資產尚非無償，亦難謂
    被告等有明知不實事項，使公務員登載不實之犯意。被告丁○○於八十四年六
    、七月間讓渡股權予被告乙○○、丙○○等人，係在與聲請人和解之前。而被告
    丁○○於聲請人提出告訴前之八十六年八月二十日、八十六年十月六日曾分別以
    存證信函通知聲請人辦理持分登記，有存證信函、回執及信封附卷可稽，足見丁○○非無履約誠意。又八十四年九月二十七日，被告丁○○與聲請人和解時，即
    支付聲請人一千萬元，已如前述，被告丁○○應給聲請人五千個塔位，也於八十
    七年五月二十九日簽署第二次和解書所定日期施作完畢，權狀並交聲請人之代理
    人陳銘政收領。至於丁○○無力依約買回，天興公司亦辦理土地及建物持分登記
    予聲請人，有土地及建物登記謄本可稽。核被告等所為，再參以聲請人自承投資
    三股，股金一百五十萬元，今可獲利數千萬元等情，及徵諸衡平及比例原則，尚
    難謂被告等有施用詐術之犯意及不法所有意圖。綜上說明，足認純屬民事糾葛，
    聲請人應循民事途徑解決，原檢察官認被告等罪嫌不足，為不起訴處分，並無不
    合，聲請再議，為無理由。
  (三)雖聲請人仍執前詞認「天心公司」與「天興公司」間之買賣為虛偽之買賣，且辦
    理所有權移轉登記，有使公務員登載不實之嫌，並認被告等人仍有以詐術使其陷
    於錯誤，而與被告等人和解等情，而認檢察官未盡職權調查之能事，有偵查不完
    備之疏失等語。然按交付審判制度設立之立法意旨，係對於檢察官不起訴或緩起
    訴裁量權制衡之一種外部監督機制，故法院證據調查之範圍，應僅限於原告訴範
    圍及原偵查中曾顯現之證據，不得就告訴人逾原告訴範圍之部分及新提出之證據
    為調查，亦不可蒐集原偵查卷外之證據，否則將與刑事訴訟法第二百六十條再行
    起訴之規定相混淆（臺灣高等法院九十一年四月二十五日刑事庭庭長法律問題研
    究會議結論亦同此見解）。原不起訴處分書及駁回再議聲請處分書既已就聲請人
    等執陳之事項均加以詳細說明，且就相關事證詳為調查，核與全偵查卷內現有之
    卷證資料並無不合，上開不起訴及駁回再議之處分，尚無不當，亦無違背經驗法
    則、論理法則或其他證據法則。
  (四)退步言，即使天心公司以虛偽買賣為原因，將觀音山金寶塔移轉登記予天興公司
    ，然天興公司已概括承受天心公司之債務，且被告乙○○及丁○○均承認，之前
    天心公司與聲請人間應給予聲請人五千個塔位使用權之協議仍然存在，且天興公
    司與聲請人於八十七年五月二十九日，已就上開應交付五千個塔位與聲請人等事
    項重新達成和解，此有和解書一份在卷可憑，亦即聲請人於原協議書中之權益，
    並未因天心公司將觀音山金寶塔移轉登記予天興公司而遭受損害。是縱天心公司
    與高拓公司間因僅有股權買賣，並無觀音山金寶塔之買賣，而天心公司未以債務
    承擔或其他有償原因，反以買賣為原因辦理所有權移轉登記予天興公司，而涉嫌
    觸犯刑法第二百十四條使公務員登載不實罪，惟此亦僅損及該主管機關對於地政
    管理之正確性，尚未對聲請人造成損害，則聲請人即非本件之直接被害人，實已
    不得對原不起訴處分書提出再議；聲請人又執前詞聲請本件交付審判，並指摘原
    不起訴處分及駁回再議聲請理由不當，於法尚有未合；揆諸首揭說明，本件交付
    審判之聲請為無理由，依法應予駁回。
五、依刑事訴訟法第二百五十八條之三第二項前段，裁定如主文。
中      華      民國    九十二   年       四        月     二     日
                                    臺灣高雄地方法院刑事第一庭
                                        審判長法官  林水城
                                              法官  謝雨真
                                              法官  盧怡秀
右正本證明與原本無異。
不得抗告。
                                            書記官  林佳蓉
中      華      民      國    九十二   年       四        月     四     日


司法院資訊處製作；財團法人民間司法改革基金會備份。
